【裁判字號】    97,易,3689
【裁判日期】    980724
【裁判案由】    毀棄損壞
【裁判全文】
臺灣臺北地方法院刑事判決              97年度易字第3689號
公  訴  人  臺灣臺北地方法院檢察署檢察官
被      告  丙○○
上列被告因毀損案件，經檢察官提起公訴（97年度偵字第23350號
），本院判決如下：
    主  文
丙○○損壞他人之大門玻璃，足以生損害於他人，累犯，處拘役
伍拾日，如易科罰金，以新臺幣壹仟元折算壹日。
其餘被訴部分公訴不受理。
    事  實
一、丙○○前於民國89年間，因違反毒品危害防制條例案件，經
    臺灣士林地方法院90年度湖簡字第70號判決判處有期徒刑5
    月確定，於96年11月1日易科罰金執行完畢；復因違反麻醉
    藥品管理條例案件，經臺灣士林地方法院於89年5月22日以
    89年度訴字第86號判決處有期徒刑3月確定; 另因違反毒品
    危害防制條例案件，經臺灣高等法院於90年9月13日以90 年
    度上訴字第1771號判決改判有期徒刑10月確定；上開二罪再
    經臺灣高等法院以90年度聲字第2703號裁定應執行有期徒刑
    1年確定，於97年7月19日縮刑期滿執行完畢。詎不知悔改，
    因與乙○○間有債務糾紛，竟基於毀損之犯意，於97年8 月
    17日下午2時許，至乙○○向甲○○所承租位於臺北市中山
    區○○○路428號4樓之衡正法律事務所之大門前，持木棍敲
    打損壞該事務所大門玻璃，致令該法律事務所大門玻璃破裂
    ，不堪使用，足以生損害於甲○○及乙○○。
二、案經甲○○訴由臺北市政府警察局中山分局報告臺灣臺北地
    方法院檢察署檢察官偵查起訴。
    理  由
甲、有罪部分：
壹、證據能力方面：
    按被告以外之人於審判外之言詞或書面陳述，除法律有規定
    者外，不得作為證據，刑事訴訟法第159條第1項固定有明文
    ；惟被告以外之人於偵查中向檢察官所為之陳述，除顯有不
    可信之情況者外，得為證據；又被告以外之人於審判外之陳
    述，雖不符刑事訴訟法第159條之1至第159條之4之規定，而
    經當事人於審判程序同意作為證據，法院審酌該言詞陳述或
    書面陳述作成時之情況，認為適當者，亦得為證據，當事人
    、代理人或辯護人於法院調查證據時，知有第159條第1項不
    得為證據之情形，而未於言詞辯論終結前聲明異議者，視為
    有前項之同意，同法第159條之1第2項、第159條之5亦分別
    定有明文。查告訴人甲○○於警詢及偵查中以證人之身分所
    為之陳述，雖屬被告以外之人於審判外之陳述，然本院審酌
    其於偵查中之證詞業經具結，有證人結文附卷可稽（見臺灣
    臺北地方法院檢察署97年度偵字第23350號偵查卷第59頁）
    復無顯不可信之情況，且當事人於審判程序對於該告訴人於
    審判外之陳述並未爭執，顯已放棄詰問權之行使，本院審酌
    上開各該證據均非非法取得之證據，並無證據力明顯過低之
    情形，復經本院於審判期日就上開證據依法進行調查、辯論
    ，依法自有證據能力，合先敘明。至其餘資以認定本案犯罪
    事實之非供述證據（詳後述），亦查無違反法定程序取得之
    情形，依刑事訴訟法第158條之4反面規定，洵具證據能力。
貳、實體方面
一、訊據被告丙○○對前揭事實，業於偵查中與本院準備程序及
    審理時坦承不諱，核與告訴人甲○○於警詢之指訴及偵查中
    證述之情節相符（見臺灣臺北地方法院檢察署97年度偵字第
    23350號偵查卷第7、8、57頁），並有現場照片6張（見同上
    第16頁至第19頁）、監視器錄影帶翻拍照片四張（見同上卷
    第15頁至第16頁）及房屋租賃契約書1紙（見同上偵卷第20-
    25頁）附卷可資佐證，足認被告任意性自白與事實相符，事
    證明確，其犯行堪以認定，應予依法論科。
二、按刑法第354條毀損罪所謂「毀棄」係指銷毀滅除、拋棄，
    使物之效用全部喪失，「損壞」係指損傷破壞物體，使其效
    用全部或一部喪失之意，「致令不堪用」則指以毀棄、損壞
    以外之其他方法，雖未毀損原物，但其物之效用喪失者。本
    件告訴人甲○○所有房屋之大門玻璃既遭被告持木棍敲打至
    破裂，效用已然減損，自該當刑法第354條所指之「損壞」
    行為。是核被告所為，係犯刑法第354條之損壞器物罪。又
    被告有如事實欄所述之犯罪科刑執行情形，此有臺灣高等法
    院被告前案紀錄表1紙在卷可稽，被告於受徒刑執行完畢後
    ，5 年內故意再犯本件有期徒刑以上之本罪，應依刑法第47
    條第1項規定論以累犯，並加重其刑。爰審酌被告僅因與告
    訴人甲○○之承租人乙○○有金錢債務上之糾紛，不思循正
    當民事救濟程序處理，竟為上開毀損之犯行，不僅對告訴人
    財產權造成影響，亦嚴重破壞社會安寧秩序，且被告犯後雖
    坦承犯行，但仍未見其有所悔悟，且迄今亦未予告訴人甲○○達成和解，而告訴人甲○○之損害尚非重大等一切情事，
    量處如主文所示之刑，並諭知易科罰金之折算標準，以示懲
    儆。至未扣案之被告所有且持供本件毀損犯罪所用之木棍，
    已因使用完畢而丟棄，業據被告供明在卷，爰不予宣告沒收
    。
乙、不受理部分：
一、公訴意旨另以：被告於97年9月26日下午3時許，持鐵鎚於上
    揭處所敲打大門，致令該事務所大門玻璃破裂，不堪使用，
    足以生損害於乙○○，而認被告此部分亦另犯刑法第354 條
    之毀損罪嫌。
二、按告訴或請求乃論之罪，未經告訴、請求或其告訴、請求經
    撤回或已逾告訴期間者，應諭知不受理之判決，刑事訴訟法
    第303條第3款定有明文。復按犯罪之被害人，得為告訴，刑
    事訴訟法第232條固有明文，而該條所謂犯罪之被害人，指
    因犯罪行為直接受損害之人。就財產犯罪言，所有權人固為
    被害人，即對於該財產事實上有使用監督之人，因他人之犯
    罪行為致其使用監督權受侵害者，亦不失為直接被害人。故
    物之借用人或承租人，對於借用物或租賃物雖無所有權，但
    既享有管理、使用或收益之權限，故故予毀損，致其不能為
    使用收益時，該借用人或承租人，自得依法提出告訴（最高
    法院90年台非字第97號判決要旨參照參照）。
三、經查：告訴人乙○○告訴被告於上開時、地持鐵鎚敲打該事
    務所大門玻璃致破裂，足以生損害於告訴人，公訴人認係觸
    犯刑法第354條之毀損罪嫌，依同法第357條規定，須告訴乃
    論。查上開房屋於被告為毀損行為時係由所有權人甲○○係
    租借由乙○○使用等情，除據證人甲○○於偵查中證述綦詳
    ，並有上開房屋租賃契約書1紙附卷可按，是使用人乙○○
    亦為具有告訴權之人。茲因告訴人乙○○於本院審理時具狀
    撤回毀損告訴在案，有告訴人乙○○所提出之刑事聲請撤回
    告訴狀在卷可稽，且遍觀全卷，屋主即告訴權人甲○○於警
    詢、偵查時復未就被告此次之毀損行為提出告訴，揆諸前揭
    規定，爰就被告此部分被訴毀損罪嫌部分，逕為不受理判決
    之諭知。
據上論斷，應依刑事訴訟法第299條第1項前段、第303條第1項第
3款，第354條、刑法第47條第1項、第41條第1項前段，刑法施行
法第1條之1，判決如主文。
本案經檢察官林冠佑到庭執行職務
中    華    民    國    98    年    7     月    24    日
                  刑事第五庭    法  官  李宜娟
上正本證明與原本無異。
如不服本判決應於收受送達後10日內向本院提出上訴書狀，並應
敘述具體理由；其未敘述上訴理由者，應於上訴期間屆滿後20日
內向本院補提理由書（均須按他造當事人之人數附繕本）「切勿
逕送上級法院」。告訴人或被害人如對於本判決不服者，應具備
理由請求檢察官上訴，其上訴期間之計算係以檢察官收受判決正
本之日期為準。
                                書記官  張華瓊
中    華    民    國    98    年    7     月    28    日
附錄本案論罪科刑法條：
中華民國刑法第354條
（毀損器物罪）
毀棄、損壞前二條以外之他人之物或致令不堪用，足以生損害於
公眾或他人者，處2年以下有期徒刑、拘役或5百元以下罰金。


司法院資訊處製作；財團法人民間司法改革基金會備份。
